【裁判字號】    99,事聲,10122
【裁判日期】    991125
【裁判案由】    聲明異議
【裁判全文】
臺灣臺北地方法院民事裁定           99年度事聲字第10122號
異  議  人  臺灣臺北看守所
法定代理人  黃維賢
代  理  人  黃和協
相  對  人  張戩玉
            李富琛
上列異議人因與相對人張戩玉、李富琛間97年度訴字第3010號拆
屋還地等事件，聲請確定訴訟費用額，對於中華民國99年9月24
日本院司法事務官所為99年度司聲字第1165號裁定聲明異議，本
院裁定如下：
    主  文
原裁定廢棄。
相對人應負擔之訴訟費用額確定為新臺幣參萬伍仟陸佰零貳元，
及自本裁定送達相對人之翌日起至清償日止，按年息百分之五計
算之利息。
    理  由
一、異議人聲請意旨略以：伊與相對人張戩玉、李富琛間請求拆
    屋還地事件，業經本院以97年度訴字第3010號判決確定（下
    稱原確定判決），爰依民事訴訟法第91條第1項規定聲請確
    定訴訟費用額等語。原裁定以前開確定判決主文無訴訟費用
    負擔之裁判為由，裁定駁回伊之聲請。
二、異議意旨略以：司法事務官依據民事訴訟法第1篇第4章第6
    節之1所定之處理程序，僅得作成「處分」，就訴訟費用裁
    判脫漏部分亦無定期辯論、宣示、判決之權限，詎未將本件
    聲請移由承辦原確定判決之法官辦理，即遽以裁定駁回確定
    訴訟費用額之聲請，顯然違法；又原裁定救濟教示僅載明：
    「如不服本裁定，應於裁定送達後10日內，以書狀向本院司
    法事務官提出異議」，漏未引用救濟程序之法律依據，究係
    依民事訴訟法第487條前段規定提起抗告？抑或類推適用同
    法第240條第1項規定提出異議，原裁定未詳予說明，亦有違
    法不當；再者，司法事務官於受理本件聲請時，既已發現訴
    訟費用裁判有脫漏之情事，應依職權以簽呈或裁定之方式移
    送受理拆屋還地事件之法院，而非將聲請予以駁回，亦違反
    同法第28條第1項、第31條之2第2項及第233條第1項之規定
    。為此提出異議，並聲明：原裁定廢棄。
三、按確定訴訟費用額事件，由司法事務官辦理之，法院組織法
    第17條之2第1項第1款定有明文。而司法事務官處理事件作
    成之文書，其名稱及應記載事項各依有關法律之規定，民事
    訴訟法第240之2第1項亦有明文。參諸是項規定之立法理由
    ：「司法事務官就處理受移轉事件所作成之文書，其名稱及
    應記載事項應與原由法官處理者相同，爰增訂第一項明定之
    。」，更明司法事務官就確定訴訟費用額所為之處分必須與
    法官所處理者相同，亦即必須以裁定為之。準此，受理本件
    確定訴訟費用額事件之司法事務官對其處理之結果，以裁定
    形式作成文書，於法有據。異議人既有不服，自應依民事訴
    訟法第240條第1項規定提出異議。異議人陳稱司法事務官僅
    能作成「處分」，且原裁定之教示文字不明云云，容有誤會
    ，洵難認有理。
四、次按確定訴訟費用額之程序，僅在審究有求償權之一造當事
    人所開列之費用項目，及其提出支付費用之計算書等證據，
    是否屬於訴訟費用之範圍，以確定應負擔訴訟費用之他造當
    事人所應賠償其訴訟費用之數額。至訴訟費用究應由何人負
    擔？按何比例負擔？悉依命負擔訴訟費用之確定裁判主文定
    之，不容於確定訴訟費用額之程序中，更為不同之酌定（最
    高法院98年度台抗字第705號裁判意旨參照）。異議人又稱
    本件應移由受理本院97年度訴字第3010號拆屋還地事件之承
    辦法官辦理，又縱未移送，民事訴訟法第91條第1項亦無賦
    予得以駁回之權限云云。惟本件為確定訴訟費用額事件，依
    前開說明，僅得依命負擔訴訟之裁判確定各該當事人所應負
    擔之訴訟費用額，尚乏所謂移送或更正之依據。又原確定判
    決主文無訴訟費用負擔之裁判，既為異議人所未爭執，未能
    依原確定判決主文而為判斷訴訟費用由哪造當事人負擔，即
    屬當然，原裁定依之駁回異議人之聲請，自無違誤。此項異
    議理由，於法仍有未洽，亦不可取。
五、再按訴訟費用，由敗訴之當事人負擔；法院未於訴訟費用之
    裁判確定其費用額者，第一審受訴法院於該裁判有執行力後
    ，應依聲請並得依職權以裁定確定之。依此裁定所確定之訴
    訟費用額，應於裁定送達之翌日起，加給按法定利率計算之
    利息，民事訴訟法第78條、第91條第1、3項分別定有明文。
    而所謂訴訟費用，包括裁判費、同法第77條之23至第77條之
    25所定之費用，即訴訟文書之影印費、攝影費、抄錄費、翻
    譯費、證人及鑑定人日旅費，及其他進行訴訟之必要費用。
    經查：
  (一)異議人起訴請求相對人拆屋還地事件，經本院97年度訴字第
    3010號判決相對人敗訴確定，原確定判決主文原無訴訟費用
    負擔之裁判，雖經本院依職權調取前開卷宗查明，惟本院民
    事庭已於異議人提出異議後之民國99年11月1日為「訴訟費
    用由被告負擔」之補充判決，有是項民事判決附卷可稽，原
    確定判決之訴訟費用應由相對人負擔，即堪認定。
  (二)異議人於起訴前預納調解聲請費新臺幣（下同）2,000元，
    並於視為於聲請調解時起訴之訴訟程序中預納第一審裁判費
    11,395元、14,157元、複丈費5,000元、4,800元，及法警勘
    驗旅費250元，固合計為37,602元。惟依原確定判決主文第1
    項所命相對人返還土地之面積，該訴訟之訴訟標的價額為2,
    479,477元（即11㎡×225,407元/㎡），應徵之第一審裁判
    費為25,552元。是以，本件之訴訟費用額確定為35,602元（
    即25,552元+5,000元+4,800元+250元＝35,602）。
  (三)原確定判決之訴訟費用應由相對人負擔，既如前述，是本件
    相對人應負擔之訴訟費用額為35,602元，並應依民事訴訟法
    91條第3項規定，加給自本裁定送達翌日起至清償日止按法
    定利率即年息5%計算之利息。從而，異議意旨指摘原裁定不
    當之詞，雖有未洽，惟原裁定關於駁回異議人確定訴訟費用
    額之聲請，嗣後既因本院已依職權補充判決相對人應負擔訴
    訟費用，爰予以廢棄，並裁定如主文第2項所示。又本件事
    證已明，異議人其餘陳述，及本件有無民事訴訟法第423條
    第1項前段與有無溢收裁判費等情形，均非本件所應審究，
    不再一一論述，附此敘明。
六、據上論結，本件異議為有理由，依民事訴訟法第240條之4第
    3項前段，裁定如主文。
中    華    民    國    99    年    11    月    25    日
                  民事第四庭    法  官  許純芳
以上正本係照原本作成。
如不服本裁定應於送達後10日內向本院提出抗告狀，並繳納抗告
費新臺幣1,000元。
中    華    民    國    99    年    11    月    25    日
                                書記官  陳怡君

司法院資訊處製作；財團法人民間司法改革基金會備份。
